【裁判字號】    98,台上,3561
【裁判日期】    980625
【裁判案由】    妨害性自主
【裁判全文】
最高法院刑事判決            九十八年度台上字第三五六一號
上  訴  人  甲○○
選任辯護人  李永裕律師
上列上訴人因妨害性自主案件，不服台灣高等法院中華民國九十
五年七月十八日第二審判決（九十五年度上訴字第一九九五號，
起訴案號：台灣士林地方法院檢察署九十四年度偵字第三六二一
號），提起上訴，本院判決如下：
    主  文
上訴駁回。
    理  由
按刑事訴訟法第三百七十七條規定：上訴於第三審法院，非以判
決違背法令為理由，不得為之。是提起第三審上訴，應以原判決
違背法令為理由，係屬法定要件。如果上訴理由書狀並未依據卷
內訴訟資料，具體指摘原判決不適用何種法則或如何適用不當，
或所指摘原判決違法情事，顯與法律規定得為第三審上訴理由之
違法情形，不相適合時，均應認其上訴為違背法律上之程式，予
以駁回。本件原審經審理結果，認為上訴人甲○○有原判決事實
欄所記載剝奪Ａ女（姓名年齡詳卷）之行動自由及對Ａ女強制性
交之犯行，均為明確，因而撤銷第一審之科刑判決，於為刑法新
舊比較後，改判仍依修正前刑法牽連犯從一重論上訴人以對於女
子以強暴、脅迫之方法而為性交罪，處有期徒刑參年。已詳敘其
調查、取捨證據之結果及憑以認定犯罪事實之心證理由。並就上
訴人否認犯行之供詞及其所辯各語認非可採，予以論述及指駁。
從形式上觀察，原判決尚無足以影響判決結果之違背法令情形存
在。上訴意旨略稱：(1)Ａ女於偵查中供稱其於案發前已與上訴人
分手，於第一審則稱一半住上訴人家，一半住自己家，都是分分
合合等語，前後不一；原審未究明虛實，認案發前二人已分手，
與卷證不合，有證據上理由矛盾之違法。(2)原審傳喚Ａ女到庭作
證，審判長詢問全體有無問題詰問Ａ女，上訴人答稱：「我要問
她，我並沒有強迫她，她為何要這樣講？」審判長未待Ａ女回答
，即詢問Ａ女：「你以前講說，當時妳不想做，是否這樣？」以
誘導方式使Ａ女作答，未予上訴人詰問Ａ女之機會，其踐行之訴
訟程序違法。(3)原審審判期日，審判長僅就Ａ女於「審判期日當
日」之陳述詢問上訴人有何意見，漏未將Ａ女歷次筆錄、陳述提
示上訴人，即採為論罪依據，其所踐行調查證據之程序違法，並
違背證據法則。(4)原判決所引用Ａ女於偵查中及第一審之供述，
對於其內褲究係上訴人著手強制性交時扯斷，抑於上訴人檢查其
陰部時褪去，並不一致，有理由矛盾之違法。(5)上訴人原審選任
辯護人於原審提出上訴人於案發後十日與Ａ女之合照，另通話譯
文亦顯示係Ａ女之母親要其去報案，原判決對該有利上訴人之證
據未說明不採之理由，有理由不備及調查未盡之違法。(6)Ａ女所
述前後不一，有瑕疵可指，又無補強證據，且已表示願原諒上訴
人，原審未依刑法第五十九條減輕其刑，卻判處上訴人三年有期
徒刑，未免過苛。(7)上訴人與Ａ女係男女朋友關係，原即有性行
為經驗；上訴人係為檢查Ａ女下體而刮傷Ａ女陰唇，不能以之推
論上訴人係違反Ａ女意願，著手對Ａ女強制性交。且檢察官未調
得案發後上訴人與Ａ女間完整之通聯紀錄，並未善盡舉證責任，
原審卻將不利益歸於上訴人，難謂已符採證法則。(8)依Ａ女所述
，上訴人係於檢查其下體時脫其內褲，當時應僅有猥褻之意圖，
而無性交之犯意，嗣於脫Ａ女裙子時始有與Ａ女性交之意圖，原
判決認定事實與Ａ女所述不符，有證據上理由矛盾之違法等語。
惟查：(一)、採證認事、取捨證據及證據證明力之判斷，乃事實審
法院之職權，苟其採證認事之論斷無違證據法則，即不容任意指
為違法。原判決對於認定上訴人有本件剝奪Ａ女行動自由及對Ａ
女強制性交之犯行，其所辯係經Ａ女同意云云為不可採信，係以
上開犯罪事實迭據Ａ女於偵、審中指證不移，上訴人亦供承當天
在車上及其房間有毆打Ａ女，在車上將Ａ女之手機取出折斷丟棄
車外，及在房間內欲強行檢查Ａ女之下體，對Ａ女脅稱：「不要
吵，如果敢大聲叫讓我爸媽聽到，就要讓你好看。」等語，並與
Ａ女性交等情事，且敘明：(1)Ａ女於事發後之翌日凌晨零時二十
五分即至醫院驗傷，係受有左眼眶下瘀血、右眉上瘀血、左手背
側瘀血、左大腿內側抓傷、右小陰唇抓傷等傷害，有台北市立婦
幼醫院受理疑似性侵害事件驗傷診斷書在卷可稽，與Ａ女指訴其
遭上訴人毆打抓傷之部位及情節相吻合。(2)案發時值凌晨時分，
Ａ女且證稱在本件事發前即與上訴人分手等語，其已無自願上車
與上訴人同行回家之理；參酌上訴人在車上強行取出Ａ女之手機
並予折斷丟棄車外，顯然意在使Ａ女無法與外界聯絡，倘Ａ女係
情願同行，上訴人焉會有此行為，並不顧行車危險，邊開車邊毆
打Ａ女？Ａ女又何需於入門後即避入廁所？在在足見Ａ女並非出
於自由意志前往；再觀Ａ女在事發當日凌晨六時許，即趁上訴人
熟睡之際逃離該處，果若係自由意思前往，何需如此匆促慌張離
去？足見Ａ女應係受上訴人剝奪行動自由，上訴人所辯Ａ女係自
願上車，一起回家乙節，顯違情理，不足採信。(3)案發當時Ａ女
遭上訴人抓頭部撞車門柱、毆打成傷、強行檢查陰部、陰唇遭抓
傷流血、出言脅迫，業如前述，顯受極大傷害與驚嚇，若非畏懼
再遭上訴人毆打傷害，要難想像會有與上訴人發生性行為之意願
；衡情當時Ａ女陰唇已被抓傷流血，如再發生性行為加以摩擦，
必然會更為痛苦，亦無自願與上訴人發生性行為之可能。再參以
Ａ女遭性侵害後，於當日凌晨六時許即趁上訴人熟睡之際逃離該
處，並於翌日向警報案，有卷附台北市政府警察局女子警察隊受
理案件紀錄表在卷可稽，Ａ女若非係遭強制性交，焉有此舉？足
證Ａ女指訴上訴人對其強制性交，應可採信，上訴人所辯係Ａ女
自願云云，要非可採各等情。俱依卷內資料論列、指駁綦詳，其
推理論斷衡諸經驗及論理等證據法則皆無違背，不容任意指為違
法。又原判決事實欄記載上訴人係強行扯下Ａ女內褲後，將其生
殖器插入Ａ女陰道內而予以強制性交等情，此與Ａ女於偵查中及
第一審證述，上訴人欲檢視Ａ女陰部，「扯斷」或脫掉其內褲，
嗣始對其強制性交之情節，固未盡一致，但僅為該「扯斷」或脫
掉Ａ女內褲時間點認定之正確與否而已，並不影響上訴人對Ａ女
強制性交基本犯罪事實之認定，自與得執為第三審上訴理由之違
法情形，不相適合。(二)、「對被害人之訊問或詰問，得依聲請或
依職權在法庭外為之，或利用聲音、影像傳送之科技設備或其他
適當隔離措施，將被害人與被告或法官隔離。」「被害人經傳喚
到庭作證時，如因心智障礙或身心創傷，認當庭詰問有致其不能
自由陳述或完全陳述之虞者，法官、軍事審判官應採取前項隔離
詰問之措施。」性侵害犯罪防治法第十六條第一、二項分別定有
明文。又「審判期日之訴訟程序，專以審判筆錄為證。」刑事訴
訟法第四十七條亦有明定。卷查，Ａ女於原審審判期日行人證之
交互詰問時，經審判長詢以：「是否要隔離訊問？」陳稱：「是
的，我不願被告在旁邊聽我說話。」原審乃命上訴人暫出庭外，
以行隔離訊問Ａ女，Ａ女於訊問過程中並證陳其以前（於偵查中
及第一審作證時）之證言均為實在，訊畢，審判長復詢問包括檢
察官、上訴人、辯護人等全體到庭人員：「有無問題詰問證人？
」予上訴人及其餘到庭之相關人員詰問證人之機會；就調查Ａ女
指證之證據部分，最後並「問全體：對證人Ａ女所言有何意見？
（提示並告以要旨）」而經上訴人辯稱：「我沒有強迫她。」等
語，其餘之人則表示無意見。以上各情，有原審九十五年七月十
一日審判筆錄可稽，其所踐行之訴訟程序，於法即難認違誤。至
於上訴人於詰問程序中陳稱：「我要問她，我並沒有強迫她，為
何她要這樣講？」原審審判長乃訊問Ａ女：「妳以前講說，當時
妳不想做，是否這樣？」經Ａ女答稱：「是的。」各等語，原審
審判長之該項訊問，應僅係就Ａ女前所證述上訴人對其性侵害之
情節，重為確認，以滿足上訴人所欲詢問之事項，難謂係出於非
法之誘導。上訴意旨指原審踐行之訴訟程序違法，即無可取。(三)
、Ａ女於第一審交互詰問時，對於檢察官訊問：「妳那時住何處
？」雖稱：「一半住他家，一半住我家」等語，但對於檢察官訊
以：「（九十三年十月）二十一日前一天妳有無住在被告家？」
則稱：「沒有。」（見第一審卷第五一頁），此與Ａ女前於偵查
中所證其與上訴人在案發前已分手，並無齟齬；是Ａ女於第一審
作證時另稱：「（檢察官問：在這件事情之前，你們的關係？）
我們是在一起，但常吵架要分手，但他會主動再來找我，我們都
是分分合合。」等語，亦係指案發前其與上訴人間感情分合之經
過狀態而言，不能執以認定Ａ女所稱案發前二人已分手為屬不實
。原判決併採Ａ女於偵、審中之證詞為其論斷犯罪事實之依據，
自無違誤。(四)、上訴人於原審所舉案發後其與Ａ女之合照、通話
譯文及卷內通聯紀錄，固顯示其二人於案發後仍有在一起及有通
話聯絡之情形，但僅止於案發後二人之關係，尚非足以推認Ａ女
指證上訴人本件犯行為非實在。原審未執為上訴人有利之斟酌，
難謂採證認事及調查職責為有疏漏。(五)、上訴人犯本件罪，並無
刑法第五十九條所定「犯罪之情狀顯可憫恕，認科以最低度刑仍
嫌過重者」之情形，原判決未依該規定酌量減輕其刑，自無不合
。經核其餘上訴意旨，亦係置原判決所為明白論斷於不顧，仍持
已為原判決指駁之陳詞再事爭辯，及對於事實審法院取捨證據與
自由判斷證據證明力之職權行使，徒以自己之說詞，任意指摘，
難認已符合首揭法定之第三審上訴要件。本件上訴違背法律上之
程式，應予駁回。
據上論結，應依刑事訴訟法第三百九十五條前段，判決如主文。
中    華    民    國  九十八  年    六    月  二十五  日
                      最高法院刑事第九庭
                          審判長法官  邵  燕  玲
                                法官  李  伯  道
                                法官  孫  增  同
                                法官  李  英  勇
                                法官  林  俊  益
      本件正本證明與原本無異
                                      書  記  官
中    華    民    國  九十八  年    七    月    一    日
                                                      Ｅ


司法院資訊處製作；財團法人民間司法改革基金會備份。
